臺灣彰化地方法院刑事判決             100年度訴字第1503號
公  訴  人  臺灣彰化地方法院檢察署檢察官
被      告  劉伯生
上列被告因違反毒品危害防制條例案件，經檢察官提起公訴（10
0 年度毒偵字第1786號），被告在準備程序中就被訴事實為有罪
之陳述，經合議庭裁定由受命法官進行簡式審判程序，本院判決
如下：
    主  文
劉伯生施用第一級毒品，累犯，處有期徒刑壹年。
    事  實
一、劉伯生前因施用毒品案件，經臺灣雲林地方法院裁定送觀察
    、勒戒後，認無繼續施用毒品傾向，由該院於民國（下同）
    87年11月10日以87年度訴緝字第30號為免刑判決確定；於上
    揭觀察、勒戒執行完畢釋放後5 年內即於91年間，因再犯施
    用毒品案件，經同法院裁定送觀察、勒戒後，認有繼續施用
    毒品之傾向，由臺灣雲林地方法院檢察署檢察官聲請強制戒
    治並提起公訴，強制戒治部分由本院裁定施予強制戒治1 年
    ，經施以強制戒治滿3 個月後，其成效經評定合格，認無繼
    續戒治必要，復經該院裁定停止戒治，而於92年1 月15日停
    止戒治出所，所餘戒治期間付保護管束，至92年7 月20日戒
    治期滿未經撤銷其保護管束，視為已執行完畢，而其所涉刑
    案部分，經同法院以91年度訴字第313 號判決分別判處有期
    徒刑1 年2 月及8 月，應執行有期徒刑1 年10月確定，於95
    年5 月8 日縮短刑期假釋出監，併付保護管束，至95年8 月
    22日保護管束期滿，因未經撤銷假釋，視為徒刑執行完畢。
    又於96年間，因施用第二級毒品案件，經同法院以97年度易
    字第166 號判決判處有期徒刑8 月，其不服判決提起上訴，
    經臺灣高等法院臺南分院以97年度上易字第443 號判決駁回
    上訴確定，並於98年6 月1 日執行完畢出監。詎仍不知悔改
    ，明知海洛因、甲基安非他命業經公告列為毒品危害防制條
    例第2 條第2 項所列管之第一、二級毒品，不得非法持有、
    施用，竟基於施用第一級毒品海洛因及第二級毒品甲基安非
    他命之犯意，於100 年7 月25日下午4 時許，在彰化縣北斗
    鎮○○路上之某自用小客車內，將海洛因粉末及甲基安非他
    命粉末一同置入香煙內，以點燃吸食煙霧方式，同時施用第
    一級毒品海洛因及第二級毒品甲基安非他命1 次。嗣因員警
    偵辦販賣毒品案件，認為其有販毒及施用毒品嫌疑，遂於10
    0 年7 月27日上午7 時55分許，持本院核發之搜索票至其位
    於雲林縣西螺鎮○○路352 巷3 號住處執行搜索，而同意員
    警採集其尿液送驗，結果呈嗎啡、可待因及甲基安非他命陽
    性反應，始查悉上情。
二、案經彰化縣警察局彰化分局報請臺灣彰化地方法院檢察署檢
    察官偵查起訴。
    理  由
一、上揭事實，迭據被告劉伯生於警詢、偵查中及本院審理時均
    自白不諱，又其於100 年7 月27日上午11時10分許，經員警
    所採集尿液送驗，結果確呈甲基安非他命、可待因及嗎啡等
    陽性反應，此有彰化縣警察局彰化分局委託檢驗尿液代號與
    真實姓名對照認證單、詮昕科技股份有限公司於100 年8 月
    8 日所出之濫用藥物尿液檢驗報告（報告編號00000000 號
    ）等各1 份附卷可稽，足見被告自白內容核與事實相符。綜
    上事證，被告上開施用一、二級毒品之犯行均堪以認定。
二、按毒品危害防制條例於92年7 月9 日修正公布，自93年1 月
    9 日施行，其中第20條、第23條將施用毒品之刑事處遇程序
    ，區分為「初犯」及「5 年內再犯」、「5 年後再犯」。依
    其立法理由之說明：「初犯」，經觀察、勒戒或強制戒治後
    ，應為不起訴處分或不付審理之裁定；經觀察、勒戒或強制
    戒治執行完畢釋放後，「5 年內再犯」者，因其再犯率甚高
    ，原實施之觀察、勒戒及強制戒治既已無法收其實效，爰依
    法追訴或裁定交付審理。至於經觀察、勒戒或強制戒治執行
    完畢釋放後，「5 年後再犯」者，前所實施之觀察、勒戒或
    強制戒治已足以遮斷其施用毒品之毒癮，為期自新及協助其
    斷除毒癮，仍適用「初犯」規定，先經觀察、勒戒或強制戒
    治之程序。從而依修正後之規定，僅限於「初犯」及「5 年
    後再犯」二種情形，始應先經觀察、勒戒或強制戒治程序。
    倘被告於5 年內已再犯，經依法追訴處罰，縱其第3 次（或
    第3 次以上）再度施用毒品之時間，在初犯經觀察、勒戒或
    強制戒治執行完畢釋放5 年以後，已不合於「5 年後再犯」
    之規定，且因已於「5 年內再犯」，顯見其再犯率甚高，原
    實施觀察、勒戒或強制戒治，已無法收其實效，即應依該條
    例第10條處罰。至於第3 次（或第3 次以上）施用毒品之時
    間，是否宜有期間限制？以多久為適宜？則分屬刑事政策、
    專門醫學之範圍，非審判機關所能決定，有待循立法途徑解
    決（最高法院95年5 月9 日95年度第7 次刑事庭會議及97年
    9 月9 日97年度第5 次刑事庭會議決議參照）。查，依事實
    欄一所示之被告前科，本件被告施用一、二級毒品海洛因之
    犯行，雖已逾第一次觀察、勒戒執行或強制戒治執行完畢後
    5 年之期間，然被告既曾於觀察、勒戒執行完畢5 年內再犯
    ，並經依法追訴處罰，初已不合於條文所定「5 年後再犯」
    之要件，即與毒品危害防制條例第20條第3 項所定適用初犯
    之規定不符，揆諸首揭決議意旨，本件被告已於「5 年內再
    犯」，甚至三犯，顯見其再犯率甚高，無論其「5 年內再犯
    」之時點係於上開修法前或後，亦無論其後各次施用毒品之
    犯行，是否已逾第一次觀察勒戒或強制戒治執行完畢後5 年
    ，均毋須再重新施予觀察、勒戒或強制戒治之處遇程序，而
    應依毒品危害防制條第23條第2 項規定，逕予訴追處罰，此
    有有臺灣高等法院被告前案紀錄表、臺灣彰化地方法院檢察
    署刑案資料查註紀錄表各1 份在卷可憑。綜上所述，本件事
    證明確，被告前開施用一、二級毒品之犯行均堪予認定，應
    予依法論科。
三、核被告所為，係犯毒品危害防制條例第10條第1 、2 項之施
    用第一、二級毒品罪。被告為施用毒品而持有第一、二級毒
    品，其持有之低度行為應為施用之高度行為所吸收，不另論
    罪。又被告以一施用行為，同時施用海洛因、甲基安非他命
    而觸犯上開二罪，應依想像競合犯之規定，僅論以較重之施
    用第一級毒品罪。又被告有上開事實欄所載之前科紀錄，有
    臺灣高等法院被告前案紀錄表、臺灣彰化地方法院檢察署刑
    案資料查註紀錄表各1 份在卷可憑，其於有期徒刑執行完畢
    後，5 年內故意再犯本案有期徒刑以上之罪，為累犯，自應
    依刑法第47條第1 項之規定加重其刑。爰審酌被告前有施用
    毒品之不良素行，歷經觀察、勒戒及強制戒治後，仍未能徹
    底戒絕毒品，且屢經查獲，隨即再犯，顯見意志不堅，且有
    失政府制定毒品危害防制條例之立法美意，本不宜寬貸，惟
    念其施用毒品乃自戕一己之身體健康，尚未害及他人，且犯
    後坦承犯行，暨其智識程度、生活狀況等一切情狀，量處如
    主文所示之刑，以示懲戒。
據上論斷，應依刑事訴訟法第273 條之1 第1 項、第299 條第1
項前段，毒品危害防制條例第10條第1 項、第2 項，刑法第11條
前段、第47條第1 項、第55條，判決如主文。
本案經檢察官施教文到庭執行職務。
中    華    民    國    100   年    12    月    29    日
                  刑事第九庭          法  官  鮑慧忠
以上正本證明與原本無異。
如不服本判決應於收受判決後10日內向本院提出上訴書狀，並應
敘述具體理由；其未敘述上訴理由者，應於上訴期間屆滿後20日
內向本院補提理由書狀(均須按他造當事人之人數附繕本)「切勿
逕送上級法院」。
中    華    民    國   100    年    12    月    29    日
                                      書記官  林子惠
附錄本案論罪科刑法條全文：
毒品危害防制條例第10條
施用第一級毒品者，處 6 月以上 5 年以下有期徒刑。
施用第二級毒品者，處 3 年以下有期徒刑。